【裁判字號】    97,訴緝,114
【裁判日期】    971125
【裁判案由】    毒品危害防制條例
【裁判全文】
臺灣桃園地方法院刑事判決             97年度訴緝字第114號
公  訴  人  台灣桃園地方法院檢察署檢察官
被      告  甲○○
                    （現羈押在台灣桃園看守所）
上列被告因違反毒品危害防制條例案件，經檢察官提起公訴（95
年度毒偵字第5646號），本院裁定改依簡式審判程序，茲判決如
下：
    主  文
甲○○施用第一級毒品，累犯，處有期徒刑捌月。扣案如附表一
所示之物，均沒收銷燬之。扣案如附表二所示之物，沒收。
    事   實
一、甲○○前曾於民國88年間因施用毒品案件，經本院以88年度
    毒聲字第638 號裁定送觀察、勒戒，於88年1 月28日入勒戒
    處所，因認無繼續施用傾向，於88年2 月12日出所，並經台
    灣桃園地方法院檢察署檢察官以88年度偵字第1625號為不起
    訴處分確定；復於88年間再因施用毒品案件，經台灣新竹地
    方法院以88年度毒聲字第2352號裁定送觀察、勒戒，於88年
    11月12日入勒戒處所，因認有繼續施用傾向，經台灣新竹地
    方法院以88年度毒聲字第2557號裁定令入戒治處所施以強制
    戒治，復經台灣新竹地方法院以89年度毒聲字第1296號裁定
    停止戒治，所餘戒治期間付保護管束，於89年12月11日保護
    管束期滿執行完畢；於90年間又因施用毒品案件，經本院以
    90年度毒聲字第4528號裁定令入戒治處所施以強制戒治，於
    92年2 月27日入戒治處所，復經本院以92年度毒聲字第2866
    號裁定停止戒治，所餘戒治期間付保護管束，於92年10月15
    日出戒治處所，於93年1 月8 日因法律修正報結；於92年間
    因違反毒品危害防制條例案件，經本院以92年度訴字第757
    號判決就施用第一級毒品部分判處有期徒刑7 月，就施用第
    二級毒品部分判處有期徒刑6 月，應執行有期徒刑1 年確定
    ，於92年10月15日入監，於93年12月15日縮短刑期假釋出監
    ，於94年1 月10日縮刑期滿假釋未經撤銷，未執行之刑以已
    執行論（構成累犯）。詎其仍不知悔改，明知海洛因係毒品
    危害防制條例所稱之第一級毒品，不得非法持有及施用，竟
    於上開觀察、勒戒執行完畢釋放後5 年內已再犯，並經依法
    追訴處罰，復基於施用第一級毒品海洛因之犯意，於95年10
    月18日晚間某時，在桃園縣中壢市某處，以注射針筒施用海
    洛因1 次。嗣為警於95年10月19日晚間7 時45分許，在桃園
    縣中壢市○○路119 號前為警查獲，並扣得如附表一、二所
    示之物。
二、案經桃園縣政府警察局中壢分局報請台灣桃園地方法院檢察
    署檢察官偵查起訴。
    理  由
一、按刑事訴訟法第273 條之1 第1 項規定除被告所犯為死刑、
    無期徒刑、最輕本刑為3 年以上有期徒刑之罪或高等法院管
    轄第一審案件者外，於審判期日前之程序進行中，被告先就
    被訴事實為有罪之陳述時，審判長得告知被告簡式審判程序
    之旨，並聽取當事人、代理人、辯護人及輔佐人之意見後，
    裁定進行簡式審判程序。經查，本件被告被訴違反毒品危害
    防制條例案，非前開不得進行簡式審判程序之案件，經被告
    於本院審理時就被訴事實為有罪之陳述，且經本院告知被告
    簡式審判程序之旨，聽取被告及檢察官之意見後，爰依上開
    刑事訴訟法第273 條之1 第1 項之規定，當庭裁定改依簡式
    審判程序審判之，合先敘明。
二、上開犯罪事實，業經被告甲○○於本院審理中坦承不諱，且
    被告於95年10月19日為警查獲後採集尿液送請台灣檢驗科技
    股份有限公司以EIA 酵素免疫分析法為初步檢驗，復以GC/M
    S 氣相層析/ 質譜儀法為確認檢驗結果，確呈嗎啡陽性反應
    （嗎啡為海洛因代謝物質），此有桃園縣政府警察局中壢分
    局被採尿人姓名編號對照表、台灣檢驗科技股份有限公司濫
    用藥物尿液檢驗報告各1 紙附卷可稽（見台灣桃園地方法院
    檢察署95年度毒偵字第5646號偵查卷第27、41頁）。又扣案
    如附表一所示之物，經法務部調查局鑑定結果，均檢出海洛
    因成分，有該局95年11月19日調科壹字第09523037470 號鑑
    定書1 份附卷可稽（見台灣桃園地方法院檢察署95年度毒偵
    字第5646號偵查卷第42頁）。此外，並有扣案如附表二所示
    之物可佐。按海洛因經注射入人體後，約80％於24小時內自
    尿中排出，一般而言，尿液中能否驗出嗎啡陽性與其投與量
    、投與途徑、採尿時間、個人體質及檢驗方法之靈敏度有關
    ，國外曾有文獻報導注射6 毫克之海洛因鹽酸鹽，其代謝物
    嗎啡之平均可檢出時限約為26小時，此有行政院衛生署藥物
    食品檢驗局81年9 月8 日81藥檢壹字第8114885 號函可按，
    且以氣相層析質譜分析法作藥物及其代謝產物之定性及定量
    分析檢驗者，幾乎不會有偽陽性反應產生，亦即如尿液中未
    含有煙毒之反應者，即不可能產生因藥物所引起之偽陽性反
    應，此為毒品檢驗學之常規，亦為本院辦理相關違反毒品危
    害防制條例案件所知悉，是以上開檢驗結果當足以認定為真
    實而堪予採信。足見上揭事實，除被告不利於己自白外，並
    有上述補強證據足佐，堪認被告自白與事實相符，應可採為
    論罪科刑之依據。又按施用第一、二級毒品為犯罪行為，毒
    品危害防制條例第10條定有處罰明文。故施用第一、二級毒
    品者，依前揭規定本應科以刑罰。惟基於刑事政策，對合於
    一定條件之施用者，則依同條例第20條、第23條之規定，施
    以觀察、勒戒及強制戒治之保安處分。又毒品危害防制條例
    於92年7 月9 日修正公布，自93年1 月9 日施行，其中第20
    條、第23條將施用毒品之刑事處遇程序，區分為「初犯」及
    「5 年內再犯」、「5 年後再犯」。依其立法理由之說明：
    「初犯」，經觀察、勒戒或強制戒治後，應為不起訴處分或
    不付審理之裁定；經觀察、勒戒或強制戒治執行完畢釋放後
    ，「5 年內再犯」者，因其再犯率甚高，原實施之觀察、勒
    戒及強制戒治既已無法收其實效，爰依法追訴或裁定交付審
    理。至於經觀察、勒戒或強制戒治執行完畢釋放後，「5 年
    後再犯」者，前所實施之觀察、勒戒或強制戒治已足以遮斷
    其施用毒品之毒癮，為期自新及協助其斷除毒癮，仍適用「
    初犯」規定，先經觀察、勒戒或強制戒治之程序。從而依修
    正後之規定，僅限於「初犯」及「5 年後再犯」2 種情形，
    始應先經觀察、勒戒或強制戒治程序。倘被告於5 年內已再
    犯，經依法追訴處罰，縱其第3 次（或第3 次以上）再度施
    用毒品之時間，在初犯經觀察、勒戒或強制戒治執行完畢釋
    放5 年以後，已不合於「5 年後再犯」之規定，且因已於「
    5 年內再犯」，顯見其再犯率甚高，原實施觀察、勒戒或強
    制戒治，已無法收其實效，即應依該條例第10條處罰（最高
    法院97年度第5 次刑事庭會議決議參照）。本件被告有如事
    實欄所載施用毒品前科紀錄，有台灣高等法院被告前案紀錄
    表在卷可考。是被告於上開觀察、勒戒執行完畢日即88年2
    月12日後5 年內，既已再犯施用毒品罪，並經追訴處罰，即
    屬「5 年內再犯」。揆諸前揭說明，本件被告此次施用第一
    級毒品海洛因行為，雖在初犯經觀察、勒戒執行完畢5 年以
    後，因已不合於「5 年後再犯」之情形，公訴人依法追訴，
    於法即無不合。本件事證明確，被告犯行堪予認定，應依法
    論科。
三、核被告所為，係犯毒品危害防制條例第10條第1 項之施用第
    一級毒品罪。其非法持有海洛因之低度行為，為其非法施用
    之高度行為所吸收，不另論罪。被告有犯罪事實欄所載前科
    紀錄，有台灣高等法院被告前案紀錄表附卷可參，其於前案
    有期徒刑執行完畢後，5 年內故意再犯有期徒刑以上之本罪
    ，為累犯，應依法加重其刑。爰審酌被告上述前科素行、施
    用毒品戕害自身之健康暨犯罪之動機、目的、智識及犯後態
    度尚可等一切情狀，量處如主文所示之刑，以資懲儆。又雖
    中華民國96年罪犯減刑條例業於96年7 月16日施行，惟按通
    緝犯乃惡意逃避法律制裁，本無接受裁判及悔改之意，如嗣
    後經逮捕到案仍施予減刑，不啻有鼓勵民眾藐視法律之誤識
    ，且對減刑條例施行前，因不知政府即將辦理減刑而自動到
    案服刑完畢之受刑人，因無法享受減刑寬典，尤難謂平，為
    維護法律尊嚴及消弭上述不公平現象，上開條例第5 條明定
    ：「對本條例施行前，經通緝而未於中華民國96年12月31日
    以前自動歸案接受偵查、審判或執行者，不得依本條例減刑
    」，即依本條例應減刑之通緝犯須於一定期限內自動歸案接
    受偵查、審判或執行，始能獲邀減刑寬典。本件被告經本院
    於96年6 月29日發佈通緝後，於97年10月16日方緝獲，自不
    得依上開條例減刑。又扣案如附表一所示之物，因海洛因為
    第一級毒品，包裝之塑膠袋又與所包裝之海洛因於物理外觀
    上二者已附合為一體而難以析離，此觀諸卷附法務部調查局
    93年11月16日調科壹字第09362396550 號函所示：「本局鑑
    驗毒品秤重主要係以傾倒，必要時亦會輔以刮杓刮取之方式
    ，儘可能將原送驗包裝袋內毒品與包裝袋分離後各別秤重，
    所得之毒品重量稱為『淨重』，包裝袋重量則以『空包裝重
    』稱之，然無論依上述何種方式分離，原送驗包裝袋內均仍
    會有微量毒品成分殘留」等語可知，蓋無論以何種方式分離
    包裝袋與其內裝之毒品，包裝袋內均會有極微量毒品殘留，
    故上述包裝袋應整體視為查獲毒品，一併依前揭規定宣告沒
    收銷燬之（參見最高法院95年度台上字第3739號、第7354號
    判決意旨參照），不問屬於犯人與否，應依毒品危害防制條
    例第18條第1 項前段宣告沒收銷燬之。扣案如附表二所示之
    物，業據被告於本院審理時供稱：注射針筒2 支係伊所購買
    ，準備用來施用海洛因，還沒有用過等語（見本院97年11月
    11日審判筆錄第4 頁），係為被告所有預備供（但非專供）
    施用第一級毒品海洛因犯行所用之物，應依刑法第38條第1
    項第2 款之規定宣告沒收。
四、移送併辦意旨（96年度毒偵字第4 號）略以：被告於95年11
    月30日晚間，在桃園縣觀音鄉富源村4 鄰富源42之2 號住處
    內，施用第一級毒品海洛因1 次，因認被告此部分亦涉犯違
    反毒品危害防制條例案件第10條第1 項施用第一級毒品罪嫌
    ，而與本件有集合犯之一罪關係云云。按依刑法第56條修正
    理由之說明，謂「對繼續犯同一罪名之罪者，均適用連續犯
    之規定論處，不無鼓勵犯罪之嫌，亦使國家刑罰權之行使發
    生不合理之現象。」「基於連續犯原為數罪之本質及刑罰公
    平原則之考量，爰刪除有關連續犯之規定」等語，即係將本
    應各自獨立評價之數罪，回歸本來就應賦予複數法律效果之
    原貌。因此，就刑法修正施行後多次施用毒品之犯行，採1
    罪1 罰，始符合立法本旨（最高法院96年度第9 次刑庭會議
    決議參照）。是檢察官併案移送事實與本件論罪科刑部分，
    並無集合犯之實質上一罪關係，本院依法無從併予審究，並
    將併辦部分退回檢察官另為適法之處理。
據上論斷，應依刑事訴訟法第273 條之1 第1 項、第299 條第1
項前段，毒品危害防制條例第10條第1 項、第18條第1 項前段，
刑法第11條、第47條第1 項、第38條第1 項第2 款，判決如主文。
本案經檢察官陳仁傑到庭執行職務。
中    華    民    國    97    年    11    月    25    日
                  刑事第一庭    法  官  鄭吉雄
以上正本證明與原本無異。
如不服本判決，應於判決送達後10日內向本院提出上訴狀（應附
繕本），其未敘述上訴理由者，應於上訴期間屆滿後20日內補提
理由書狀於本院，上訴於臺灣高等法院。
                                書記官  劉宗源
中    華    民    國    97    年    11    月    25    日
附錄法條：
毒品危害防制條例第10條第1項
施用第一級毒品者，處 6 月以上 5 年以下有期徒刑。
附表一：
┌──┬───────────────┬───────┐
│編號│    扣  案  物  品  名  稱    │  備     註   │
├──┼───────────────┼───────┤
│ 1  │第一級毒品海洛因2 包（合計淨重│包裝之塑膠袋與│
│    │0.12公克，空包裝總重0.42公克）│所包裝之海洛因│
│    │                              │於物理外觀上二│
│    │                              │者已附合為一體│
│    │                              │而難以析離    │
└──┴───────────────┴───────┘
附表二：
┌──┬───────────┬───────────┐
│編號│ 扣案物品名稱         │  備              註  │
├──┼───────────┼───────────┤
│ 1  │ 注射針筒2 支         │為被告所有預備供（但非│
│    │                      │專供）被告施用第一級毒│
│    │                      │品所用                │
└──┴───────────┴───────────┘


司法院資訊處製作；財團法人民間司法改革基金會備份。
